臺灣高等法院刑事判決　　　　　　　 100年度上訴字第2049號
上　訴　人
即　被　告　覃譜全
上列上訴人即被告因違反毒品危害防制條例案件，不服臺灣士林
地方法院100年度審訴字第226號，中華民國100年5月19日第一審
判決（起訴案號：臺灣士林地方法院檢察署100年度毒偵字第338
號），提起上訴，本院判決如下：
    主  文
上訴駁回。
    事  實
本審認定之事實與第一審判決書所記載之事實相同，茲引用之。
    理  由
一、按刑事訴訟法第350條、第361條、第362條、第367條規定，
    不服地方法院之第一審判決而上訴者，須提出上訴書狀，並
    應敘述具體理由，為上訴必備之程式；其所提出之書狀未敘
    述上訴理由，或僅曾以言詞陳述上訴理由者，均應於上訴期
    間屆滿後20日內補提理由書於第一審法院。第一審法院經形
    式審查，認逾期未補提上訴理由者，應定期間先命補正，逾
    期未補正者，為上訴不合法律上之程式，應以裁定駁回。倘
    已提出上訴理由，但所提非屬具體理由者，則由第二審法院
    以上訴不合法律上之程式，判決駁回。而所謂具體理由，必
    係依據卷內既有訴訟資料或提出新事實、新證據，指摘或表
    明第一審判決有何採證認事、用法或量刑等足以影響判決本
    旨之不當或違法，而構成應予撤銷之具體事由，始克當之（
    例如：依憑證據法則具體指出所採證據何以不具證據能力，
    或依憑卷證資料，明確指出所為證據證明力之判斷如何違背
    經驗、論理法則）；倘僅泛言原判決認定事實錯誤、違背法
    令、量刑失之過重或輕縱，而未依上揭意旨指出具體事由，
    或形式上雖已指出具體事由，然該事由縱使屬實，亦不足以
    認為原判決有何不當或違法者（例如：對不具有調查必要性
    之證據，法院未依聲請調查亦未說明理由，或援用證據不當
    ，但除去該證據仍應為同一事實之認定），皆難謂係具體理
    由，俾與第二審上訴制度旨在請求第二審法院撤銷、變更第
    一審不當或違法之判決，以實現個案救濟之立法目的相契合
    ，並節制濫行上訴。是不服地方法院之第一審判決而上訴者
    ，須提出上訴書狀，且應於上訴書狀本身內敘明上訴之具體
    理由，如不能認係具體理由者，上訴即非合法。
二、本件上訴人即被告覃譜全不服原審判決，提起上訴，其上訴
    意旨泛稱：伊同時施用第一、二級毒品，係一行為同時觸犯
    2 罪，屬想像競合犯，伊深受毒品戕害，非常困擾與痛苦，
    且伊學歷不高，無一技之長，平日僅以打零工賺取微薄薪資
    ，為逃避生活壓力，故而病態的再次吸毒，然伊於原審均坦
    承不諱，並充滿悔意、態度良好，且施用毒品之犯行，僅戕
    害己身健康，尚未對社會造成傷害；另參酌臺灣板橋地方法
    院100年度訴字第873號判決認被告張清山施用第一、二級毒
    品，分別判處有期徒刑7月、4月，應執行有期徒刑9月，臺
    灣板橋地方法院99年度訴字第3555號（上訴狀誤載為第2555
    號）判決認被告李昆杰施用第一、二級毒品，分別判處有期
    徒刑7月、3月，應執行有期徒刑8月，然伊卻經原審判處重
    刑。為此，懇請鈞院衡酌上情，從輕量刑云云。
三、惟查：
(一)按量刑係法院就繫屬個案犯罪之整體評價，為事實審法院得
    依職權自由裁量之事項，量刑判斷當否之準據，應就判決之
    整體觀察為綜合考量，並應受比例原則等法則之拘束，非可
    恣意為之，致礙其公平正義之維護，必須兼顧一般預防之普
    遍適應性與具體個案特別預防之妥當性，始稱相當。苟已斟
    酌刑法第57條各款所列情狀，而未逾越法定刑度，如無偏執
    一端，致有明顯失出失入之恣意為之情形，上級審法院即不
    得單就量刑部分遽指為不當或違法。次按個案之裁量判斷，
    除非有全然喪失權衡意義或其裁量行使顯然有違比例、平等
    諸原則之裁量權濫用之情形，否則縱屬犯罪類型雷同，仍不
    得將不同案件裁量之行使比附援引為本案之量刑輕重比較，
    以視為判斷法官本於依法獨立審判之授權所為之量情裁奪有
    否裁量濫用之情事，此與所謂相同事務應為相同處理，始符
    合比例原則與平等原則之概念，迥然有別（最高法院100 年
    台上字第21號判決意旨參照）。
(二)原判決就如何認定被告覃譜全犯行所依憑之證據及量定宣告
    刑之理由，業已詳敘就本件犯罪事實、證據，除均引用檢察
    官起訴書之記載外，另就證據補充被告於原審審理時所為自
    白（見原審卷第36、38至39頁），認被告所為係犯毒品危害
    防制條例第10條第1 項之施用第一級毒品罪及同條第2 項之
    施用第二級毒品罪。並認被告同時施用第一、二級毒品，係
    1行為同時觸犯上開2罪名，屬想像競合犯，應依刑法第55條
    前段之規定，從一重之施用第一級毒品罪處斷，核與被告上
    訴意旨所指同為認定。且原審就被告施用前之持有海洛因、
    甲基安非他命之低度行為，各為施用第一級毒品及施用第二
    級毒品之高度行為所吸收，均不另論罪，並審酌被告曾經觀
    察勒戒、強制戒治、起訴判刑等程序，仍無法戒除毒癮，復
    為本件施用毒品之犯行，顯見其定力不足，易受外界影響，
    惟念及其犯罪後尚知坦承犯行，態度良好，且施用毒品僅戕
    害己身健康，尚未對社會造成實質危害，暨其品性、生活狀
    況、智識程度等一切情狀，量處有期徒刑1年，從形式上觀
    之，核無認定事實錯誤、量刑瑕疵或違背法令之情形。再被
    告前因經臺灣士林地方法院以91年度訴字第473號判處應執
    行有期徒刑1年2月確定，又因施用毒品案件，經臺灣士林地
    方法院以95年度訴緝字第17號判處有期徒刑1年6月確定，再
    因施用毒品案件，經臺灣士林地方法院以95年度訴字第976
    號判處應執行有期徒刑1年2月確定，嗣上開2案件經減刑後
    定應執行有期徒刑1年2月，復因施用毒品案件，經臺灣士林
    地方法院以96年度訴字第530號判處應執行有期徒2年1月確
    定，上開3案接續執行，於民國99年4月13日縮短刑期假釋出
    監，復因撤銷假釋，現在監執行殘刑中（未構成累犯），仍
    不知悔悟再犯本案，原審就本案量處有期徒刑1年，尚無違
    法或失當之處。至上訴意旨另舉臺灣板橋地方法院之他案判
    決執為指摘，惟揆諸前揭意旨敘明，量刑之審酌乃視個案犯
    罪情節、手段分別量定，自不能比附援引執為本件量刑過重
    之依據。
(三)被告上訴意旨指摘原審量刑過重，無非對本件犯行深表悔悟
    及純屬其個人主觀上對法院量刑之期盼，尚不足以影響原判
    決之本旨，其所執上訴理由，顯非依據卷內既有訴訟資料或
    提出新事實、新證據，指摘或表明第一審判決有何採證認事
    、用法或量刑等足以影響判決本旨之不當或違法，而構成應
    予撤銷之具體事由。是被告上訴，未以書狀敘述具體理由，
    揆諸上揭規定，自屬不合法律上之程式，爰不經言詞辯論，
    逕予駁回。
據上論結，應依刑事訴訟法第367條前段、第372條、第373條，
判決如主文。
中    華    民    國   100    年    8     月    31    日
                  刑事第十一庭      審判長法  官  許宗和
                                          法  官  潘進柳
                                          法  官  沈君玲
以上正本證明與原本無異。
如不服本判決，應於收受送達後10日內向本院提出上訴書狀，其
未敘述上訴之理由者並得於提起上訴後10日內向本院補提理由書
（均須按他造當事人之人數附繕本）「切勿逕送上級法院」。
                                          書記官  彭于瑛
中    華    民    國   100    年    9     月    1     日